【裁判字號】    99,訴,1097
【裁判日期】    990909
【裁判案由】    綜合所得稅
【裁判全文】
臺北高等行政法院判決
                                      99年度訴字第1097號
                                     99年8月26日辯論終結
原      告  甲○○
訴訟代理人  丁○○ ○○○
            戊  ○ ○○○
            丙○○ ○○○
被      告  財政部臺北市國稅局
代  表  人  乙○○○○○○住同上
訴訟代理人  己○○
上列當事人間綜合所得稅事件，原告不服財政部中華民國99年3
月22日台財訴字第09900055060號（案號：第09804201號）訴願
決定，提起行政訴訟，本院判決如下：
    主  文
原告之訴駁回。
訴訟費用由原告負擔。
    事  實
一、事實概要：
    緣原告民國（下同）94及95年度綜合所得稅結算申報，經法
    務部調查局臺北市調查處（下稱臺北市調查處）及被告機關
    查獲原告漏報取自永達保險經紀人股份有限公司（下稱永達
    公司）薪資所得分別為新臺幣（下同）4,447,700元及3,827
    ,400元，併計被告機關另查獲原告漏報營利所得分別為119,
    373 元及90,343元，歸課核定原告各該年度綜合所得總額分
    別為32,571,742元及27,105,217元，補徵稅額分別為1,334,
    310元及1,148,220元，並按所漏稅額分別處0.2倍及0.5倍之
    罰鍰計94年度898,602元及95年度772,556元。原告對所核定
    取自永達公司薪資所得及罰鍰處分不服，申經復查結果，獲
    准追減罰鍰分別為533,435元及459,198元，其餘復查駁回。
    原告不服，提起訴願遭決定駁回，遂提起本件行政訴訟。
二、兩造聲明：
    (一)原告聲明求為判決：1.訴願決定、原處分（含復查決定）
                          不利於原告部分，均撤銷。
                        2.訴訟費用由被告負擔。
    (二)被告聲明求為判決：1.駁回原告之訴。
                        2.訴訟費用由原告負擔。
三、兩造之爭點：被告以原告漏報取自永達公司薪資所得4,447,
    700元、3,827,400元，據以核定補徵稅額及罰鍰，是否適法
    ？
    (一)原告主張之理由：
      1.有關本件司法機關調查及行政機關認定之經過及結果：
        (1)臺北市調查處扣押相關物品及詢問後，認為應行移送
          偵查，遂以96年1月9日肆字第09643004590 號移送書
          移送偵辦。經查本件臺北市調查處移送函原認定「壬
          ○○係永達保險經紀人股份有限公司（下稱永達公司
          ，址設臺北市○○區○○○路○段79號5 樓）負責人
          ，明知員工購車係私人支出，與業務無關，竟基於幫
          助自己及他人逃漏稅捐之概括犯意，自民國（下同）
          92年起，規定公司業績達MDRT（百萬圓桌會員，年薪
          至少新台幣『下同』250 萬元）者或處經理級以上人
          員（以下統稱員工），每人每年可以『公務車租賃』
          方式與和車公司或格上公司等租賃車商配合，申請租
          賃車輛1 輛以上，業務員與租賃車商確認車價無誤後
          ，先繳交車價20% 或30% 公務車輛保證金，匯入永達
          公司於彰化銀行總部分行所開設00000000000000000
          號帳戶，並要求業務員與租賃車商簽署『公務車輛申
          請暨扣薪同意書』、『公務車輛租賃附屬契約』等文
          件，俟業務員與車商辦妥簽約及對保等相關事宜後，
          車商即檢附前述文件，向永達公司財務部申請保證金
          及每月車輛租金給付，名義上該車輛係屬永達公司所
          有，惟每月租金卻由永達公司業務員個人薪資所得中
          直接扣取，使業務員薪資所得相對減少。至租賃期滿
          （租賃期限為1 至2 年），永達公司便無條件將前述
          承租車輛所有權移轉給業務員，幫助業務員逃漏個人
          綜合所得稅之；永達公司以前述方式幫助員工元家雄
          及毛榮彩等人（詳如證據六）逃漏92年至94年度個人
          綜合所得稅分別為974 萬9,483 元、1 億7 千358 萬
          1,317 元、2 億7 千695 萬1,484 元，共計逃漏個人
          綜合所得稅4 億6 千28萬2,284 元；另永達公司將前
          述員工租賃車輛所支付保證金單據，持向稅捐機關申
          報公司營業費用，逃漏92 年 至94年公司營利事業所
          得稅額分別為679 萬3 千元、7,301 萬7,650 元、
          7,634 萬3,350 元，共計逃漏營利事業所得稅額1 億
          5,615 萬4 千元，足生損害於稅捐機關賦稅核課之正
          確性。」而依刑事訴訟法以臺北市調查處96年1 月9
          日肆字第09643004590 號移送書（原證2 ），將案件
          移送臺灣臺北地方法院檢察署（下稱臺北地方法院檢
          察署）偵查。
        (2)臺北地方法院檢察署就本件案關事實之租稅法律適用
          及實務，經詢稅捐稽徵機關意見，依最高行政法院89
          年度判字第699 號判決要旨，嗣後課稅事實資料未變
          ，稅捐稽徵機關要難憑藉新見解重為處分。
          查臺北地方法院檢察署就案關事實之租稅法律適用
            及實務，業以96年3月9日北檢大歲96偵2347字第16
            209 號函詢被告機關意見：「三、另若有公司員工
            以公司名義購買車輛，分期價金則由公司按月於員
            工薪資中扣除，公司並以扣除車價後之給付總額填
            製公司員工薪資所得扣繳憑單，據以向稅捐機關申
            報年度營利事業所得稅；該公司員工亦以此較低之
            薪資總額申報綜合所得稅（例：員工薪資每月10萬
            元，購車款每月2 萬元，扣繳憑單填置該員工年度
            薪資96萬元）之事實，上開案例於  貴局稽查實務
            上，是否曾認定有違法逃漏稅捐之態樣？並請檢附
            認定之理由及依據。」（原證3）
          承上，經被告機關研議後，以96年6月5日財北國稅
            審二字第0960201843號函復：「三、前揭財政部95
            年函釋規定，保險公司之保險業務員為所屬公司招
            攬保險業務而發生之必要費用，可由保險公司依營
            利事業所得稅查核準則（以下簡稱查核準則）有關
            規定依其費用性質檢據核實列報。所謂『與經營業
            務有關之損費』，依所得稅法第38條及行政法院相
            關判決規定，乃指公司之營業行為，屬本身經營之
            業務之一或與本身業務有直接關聯而言，先予敘明
            。四、保險經紀公司之員工，如為所屬公司招攬業
            務而以公司名義購置車輛（即車輛所有權登記為公
            司之財產），則其分期給付車商之價金，係公司取
            得該資產代價之部分，自非屬保險經紀公司之營業
            費用。該公司應以該資產之實際成本，按所得稅法
            及查核準則規定之方法以及耐用年數計提折舊。另
            該員工如係以公司名義租賃車輛，其分期給付車商
            之租金（不含保證金），得依查核準則第74條第3
            款第2目之5規定認屬為交通費，依首揭財政部95年
            函釋規定，應由保險經紀公司檢據核實列報，尚不
            宜約定由保險業務員自行吸收或負擔。至員工如以
            員工自己名義租購車輛，則該扣付款應視為員工基
            於僱傭關係而取得之各種補助費或給與，故保險經
            紀公司應以薪資支出列支，並依法併同員工薪資所
            得依率扣繳稅款。」（原證4 ），即知本件公司租
            用車輛供員工使用之各項作業內容、文據及資金給
            付之各項事實均已查明，並依前揭規定核定應由保
            險經紀公司檢據核實將租金列報屬交通費之性質，
            不應屬保險業務員之薪資所得。
        (3)臺北地方法院檢察署96年度偵字2347號偵查後，以「
          難認被告有因此而使員工薪資名目減少而幫助該等員
          工逃漏個人綜合所得稅情事」而為不起訴處分。
        (4)依最高行政法院32年判字第18號判例及司法院釋字第
          392 號解釋，被告機關應以臺北地方法院檢察署96年
          度偵字2347號偵查之不起訴處分認定事實，且依最高
          行政法院89年度判字第699 號判決要旨，嗣後課稅事
          實資料未變，要難憑藉新見解重為處分。
      2.有關核定短報94及95年度薪資所得分別為4,447,700 元
        及3,827,400 元部分：
        (1)永達公司對原告等業務同仁之薪酬係採獎金制度，以
          各項績效計算之個人薪酬及組織報酬，而組織報酬係
          以支應歸屬利潤中心之各項必要業務費用，故原告薪
          資所得為（一）個人薪酬及（二）組織報酬減除支應
          歸屬利潤中心之各項必要費用後餘額，二項之合計數
          。
          查永達公司對原告等業務同仁之薪酬係採獎金制度
            （無固定之底薪），薪酬計算連結利潤中心制，先
            就各項績效（包括個人業績、組業績、處業績）之
            達成率，按不同成數及公式，計算初年度服務報酬
            及續年度服務報酬等個人薪酬部分，暨舉績報酬、
            達成報酬、超額報酬、推介報酬、組輔導報酬、處
            輔導報酬等組織報酬部分（原證9 ），而組織報酬
            係用以支應此利潤中心之各項必要業務費用，如車
            位、影印機及公務車輛等租金、辦公用之各項文具
            、電腦耗材、印刷影印及書報雜誌等文具用品、郵
            資及通訊費用等郵電費、運費、交通及住宿等差旅
            交通、訓練費、設備修繕及維護等修繕費、廣告費
            用、餐敘、禮儀及饋贈等交際費、會議費、雜項購
            置、全員團康、聚餐活動等職工福利（原證10），
            組織報酬係用以支應各利潤中心之各項業務發展費
            用，非屬個人之報酬，業務發（拓）展費用額度（
            即百分比）僅係讓從業人員有一參考標準，預期其
            可能之報酬，惟仍以實際發生數為主，其支應有餘
            則屬該利潤中心主管之激勵酬勞，因組織報酬為變
            動數，故有部分月份可達成公司設定之標準，部分
            無法達成，此即為制度之激勵作用，是薪資所得包
            括（一）個人薪酬及（二）組織報酬減除支應歸屬
            利潤中心之各項必要費用後之組織激勵酬勞。此乃
            以業務人員為主常見之經營模式之一，即係連結績
            效衡量與薪酬制度，為一有效啟發並激勵同仁士氣
            之法則，並合於人性化之管理機制。目前亦無因採
            利潤中心之經營模式，而將認屬營利事業之營運（
            業）費用應列入為員工薪資所得，而悖於租稅中性
            原則，符合司法院釋字第385 號解釋：「憲法第19
            條規定人民有依法律納稅之義務，固係指人民有依
            據法律所定之納稅主體、稅目、稅率、納稅方法及
            納稅期間等項而負納稅義務之意，然課人民以繳納
            租稅之法律，於適用時，該法律所定之事項若權利
            義務相關連者，本於法律適用之整體性及權利義務
            之平衡，當不得任意割裂適用。」謹就上開薪酬制
            度之說明如起訴狀第10頁附圖。
          承上，原告94年度薪資所得包括（一）個人薪酬：
            初年度服務報, 酬1,972,242 元及續年度服務報酬
            2,888,815 元暨減除本項服務報酬之佣金支出1,56
            7,558 元後，共計3,293,499 元，及（二）組織激
            勵酬勞：達成報酬等組織報酬共計45,709,320元，
            減除支應利潤中心之各項業務發展費用24,509,821
            元及公務車租金4,481,300 元後，餘額合計16,718
            ,199元，故結算後薪資所得為20,011,698元（3,29
            3,499 元+16,718,199 元，原證11及證物12），此
            乃原告實際取自永達公司之薪資所得，並非先自永
            達公司取得包含服務報酬應負擔之佣金支出及利潤
            中心應負擔公務車租金等營業費用之金額50,570,3
            77元（1,972,242 元+2,888,815元+45,709,320 元
            ），再由永達公司扣取屬服務報酬應負擔之佣金支
            出及利潤中心營業費用共計30,558,679元（1,567,
            558元+24,509,821元+4,481,300元）。
          至原告95年度薪資所得包括（一）個人薪酬：初年
            度服務報酬1,229,601元及續年度服務報酬2,250,5
            19元，共計3,480,120 元，及（二）組織激勵酬勞
            ：達成報酬等組織報酬共計37,298,613元，減除支
            應利潤中心之各項業務發展費用29,528,984元及公
            務車租金3,710,400 元後，餘額合計4,059,229 元
            ，故結算後薪資所得為7,539,349 元（3,480,120
            元+4,059,229元），原證13），此乃原告實際取自
            永達公司之薪資所得，並非先自永達公司取得包含
            利潤中心應負擔公務車租金等營業費用之金額40,7
            78,733元（1,229,601 元+2,250,519元+37,298,61
            3 元），再由永達公司扣取屬利潤中心營業費用共
            計33,239,384元（29,528,984元+3,710,400元）。
        (2)稅法上所稱之薪資所得，一般係指因僱傭契約所獲致
          之報酬，由於報酬純粹因為服勞務而獲致，勞務提供
          者本身不負工作成敗責任，因此不須提供勞務以外之
          成本來完成工作，即不應將薪酬計算過程中，屬績效
          衡量因素且非屬受僱人實際領受之營業費用涵蓋於受
          僱人之所得中，本件系爭公務車，乃原告任職公司為
          協助業務員利於執行業務推展，規定處經理級以上人
          員或業績較優同仁（業務發（拓）展費之使用對象相
          同）得申請保管公務租賃車輛，公務車租金由任職公
          司支付且屬任職公司營業費用，要非屬原告薪資所得
          。
          按「個人之綜合所得總額，以其全年下列各類所得
            合併計算之：……第三類：薪資所得：凡公、教、
            軍、警、公私事業職工薪資及提供勞務者之所得：
            一、薪資所得之計算，以在職務上或工作上取得之
            各種薪資收入為所得額。二、前項薪資包括：薪金
            、俸給、工資、津貼、歲費、獎金、紅利及各種補
            助費。但為雇主之目的，執行職務而支領之差旅費
            、日支費及加班費不超過規定標準者，及依第4 條
            規定免稅之項目，不在此限。」為所得稅法第14條
            第1項第3類第1款及第2款所明定。另按民法第482
            條「稱僱傭者，謂當事人約定，一方於一定或不定
            之期間內為他人服勞務，他方給付報酬之契約。」
            規定，茲此，前揭所得法稅上所稱之薪資所得，應
            係指因僱傭契約所獲致之報酬，由於該報酬純粹係
            因為服勞務之獲致，勞務提供者本身不負工作成敗
            責任，因此原則上不須提供勞務以外之成本來完成
            工作，所得之金錢應全部列為所得，此參諸大院91
            年度訴字第5391號判決：「稅法上所稱之『薪資所
            得』，一般均是指因『僱傭契約』所獲致之金錢報
            償，由於金錢純粹是因為勞務之提供而獲致，勞務
            提供者本身不負工作成敗責任，因此原則上不須提
            供勞務以外之成本來完成工作，所得之金錢應全部
            列為『所得』。而稅法上之『執行業務所得』則比
            較近似於因『承攬』或『委任』契約所獲致之報酬
            ，由於此等報酬之取得，以特定工作完成為必要，
            除了勞務的提供外，還有其他成本之支出，所以所
            得稅法第14條第1項第2類明定，在計算執行業務所
            得時，可以扣除『業務所房租或折舊、業務上使用
            器材設備之折舊及修理費，或收取代價提供顧客使
            用之藥品、材料等』成本，同時也可扣除『業務上
            雇用人員之薪資、執行業務之旅費及其他直接必要
            費用』，而以其餘額為所得額。這正是二者之區別
            。也因為上開之差異，執行業務之人因為工作性質
            之獨立性，幾乎不會只有單一之僱主，而領取薪資
            之人有二個以上之僱主反而極為罕見，但這只是一
            個現象的反應，而不應是分辦二者之關鍵性標準。
            」（原證14）是證。
          次按「保險業務員因為所屬公司招攬保險業務而發
            生之文具用品費、差旅費、郵電費、印刷費及廣告
            費、交際費、訓練費、交通及油料費等，依據現行
            所得稅法規定，其屬保險公司之營業費用者，可由
            保險公司依營利事業所得稅查核準則有關規定檢據
            依費用性質核實列報，不宜約定由保險業務員自行
            吸收或負擔，並併同薪資給付，成為業務員薪資之
            一部分，而由保險公司逕以『薪資支出』科目列支
            。」乃財政部95年6月28日台財稅字第09504063430
            號函釋（下稱95年函釋，原證15）所明定。茲此，
            凡屬營利事業之營業費用者，應依所得稅法及營利
            事業所得稅查核準則有關規定檢具憑證列報，換言
            之，倘支付與業務有關之成本或費用者，應屬雇用
            人之營業費用，非屬受雇人之薪資所得，是符前揭
            大院見解，要難僅以付款人、使用人或（及）保管
            人為保險業務員，而認定屬私人用途，應無疑義。
          經查任職公司製訂之車輛使用辦法第一條規定：「
            為協助同仁執行業務，特訂本辦法。本辦法所指『
            車輛』係指公務用之租賃車輛及公務用之私人車輛
            。」（請詳偵查卷證據目錄二、永達公司「修訂車
            輛使用辦法及公佈相關作業流程」），系爭租賃公
            務車係原告為永達公司招攬保險業務使用，除陸續
            招攬新業務，此彙整原告經手之要保書明細（原證
            16）供核，獲取初年度服務報酬外，亦需服務原有
            保戶，包括通知繳交及收取保費、處理保戶理賠等
            問題，以繼續獲取續年度服務報酬，此等活動均有
            使用車輛或其他交通工具之需，是依上開事實，再
            再證明系爭租賃車輛之公務用途，此參諸司法院95
            年9 月18日院台廳行一字第0950020772號函：「肆
            、調查證據十九、無庸舉證之事實（三）擬制或推
            定之事實：3.事實上之推定：行政法院得依已明瞭
            之事實，推定應證事實之真偽，應證之事實雖無直
            接證據足資證明，但可應用經驗法則，依已明確之
            間接事實，推定其真偽。有間接證據證明間接事實
            者，即得據以推定應證事實之真偽。惟仍應令當事
            人就該推定之事實為辯論。」益證。另有關系爭車
            輛因使用產生之相關費用，經查94年度有車輛停車
            費、車票及回數票等，謹提供入帳之傳票如證物17
            ，且該等費用業經被告機關核認任職公司營業費用
            在案，是發生該等費用之主體（系爭公務車）亦應
            認屬為經營本業或附屬業務使用無疑。是依前揭財
            政部95年函釋及  大院見解，該支出係屬任職公司
            非薪資支出之營業費用，自不應核認為原告之薪資
            所得。
          惟被告機關僅以每月車輛租金及保證金係由原告分
            別自薪資中扣取支付及匯付、公務汽車申請暨使用
            切結書、系爭車輛租金支出與費用核銷辦法流程不
            同等為由，臆測原告承租車輛係私人支出，與公司
            業務無關，認定系爭租賃關係實質為原告私人租賃
            與購買，似嫌速斷，且該等原由臺北市調查處函送
            認定之事項，經臺北地方法院檢察署檢察官偵查後
            ，依前揭財政部95年函釋規定，認定「原移送意旨
            認被告壬○○以永達公司租用租賃車之名，掩飾員
            工私人購車與業務無關，以達幫助員工逃漏個人綜
            合所得稅及逃漏永達公司營業所得稅之目的，顯有
            誤會。……永達公司業務人員傭酬，已包含所有業
            務拓展費用，全額列入薪資所得而非執行業務所得
            ，因招攬保險業務而發生之業務發展費用理應列報
            公司營業費用，永達公司自業務人員薪資中調整，
            亦即車輛租金由員工傭酬中扣除，由租賃車商提供
            租金發票向永達公司請款，由永達公司統一支付車
            輛租金。難認被告有因此而使員工薪資名目減少而
            幫助該等員工逃漏個人綜合所得稅情事。」
        (3)綜合所得稅原則上係採現金收付制，稱為收付實現原
          則，亦即綜合所得稅之核課，應僅對已實現之實際所
          得課稅，對於薪酬計算過程中，屬績效衡量因素且非
          屬受僱人實際領受之營業費用，不應涵蓋於受僱人之
          所得中。
          按「我國營利事業所得稅，除非公司組織之營利事
            業外，原則上均應採權責發生制；但綜合所得稅原
            則上則採現金收付制，稱為收付實現原則。亦即綜
            合所得稅之核課，應僅對已實現之實際所得課稅。
            ……。是本件行為時之增資緩課股票於轉讓時，原
            則上應就面額部分作為轉讓時所屬年度之所得，申
            報課稅；但實際轉讓價格低於面額時，則以實際轉
            讓價格申報所得；此乃我國稅制對於個人綜合所得
            稅之課徵，係採收付實現原則之明證，不容稅捐稽
            徵機關依據不實記載資料或臆測之詞，濫行課稅。
            」為最高行政法院93年判字第966 號裁判要旨（原
            證19），準此，綜合所得稅之現金收付原則應僅對
            已實現之實際所得課稅，縱計算所得時係按員工擬
            制收入減除擬制費用支出方式表達，仍應以實際獲
            取金額認列為員工薪資所得，而非以擬制收入為員
            工薪資所得，參諸財政部對靠行制度之相關函釋（
            67年3 月25日台財稅第31997 號函、71年12月10日
            台財稅第38935 號函、74年6 月21日台財稅第1795
            4 號函、76年3 月2 日台財稅第7576785 號函、79
            年4 月3 日台財稅第790021143 號函、84年7 月20
            日台財稅第841636379 號函）規定，將靠行車主創
            造之營業收入擬制為車行之收入，又將靠行車主之
            費用支出擬制為車行之費用支出，而以靠行車主實
            際獲利擬制為車行給付予靠行車主之薪資所得，另
            最高行政法院97年判字第34號判決：「另外該合約
            書還同時約定，費用應交由志明公司報銷，而上訴
            人在原審法院提出之費用單據，被上訴人雖謂：『
            該等費用為志明公司報，上訴人不得主張』云云，
            但依上開函釋所示，若志明公司有申報上開費用，
            則在計算其支付予上訴人之擬制『薪資所得』時，
            仍應予以扣除。而此等費用申報之有無及金額多寡
            等事實，原審法院整以上二點，均未加以調查，即
            謂上訴人不得主張此等費用支出，同樣有判決不備
            理由之違法。」（原證20）益證。
          經查永達公司為協助同仁執行業務，特訂定車輛使
            用辦法，原告乃依該規定及公務車輛租賃作業流程
            向公司申請保管公務租賃車輛，由永達公司（承租
            人）、原告（保管人）及租賃車商（出租人）共同
            簽訂公務車輛租賃契約，由永達公司按期支付車輛
            租金，認列營業費用之車輛租金（原證21），依前
            揭綜合所得稅現金收付基礎之收付實現原則及財政
            部95年函釋規定，系爭車輛租金不應再歸併核定為
            原告之薪資所得。換言之，原告94年度薪資所得包
            括（一）個人薪酬3,293,499 元，及（二）組織激
            勵酬勞16,718,199元，故結算後薪資所得為20,011
            ,698元；至原告95年度薪資所得包括（一）個人薪
            酬3,480,120 元，及（二）組織激勵酬勞4,059,22
            9 元，故結算後薪資所得為7,539,349 元（請詳前
            揭說明一之（二）及（三）），此乃原告實際取自
            任職公司之薪資所得，依前揭收付實現原則，對於
            薪酬計算過程中，屬績效衡量因素且非屬受僱人實
            際領受之營業費用，不應涵蓋於受僱人之所得中。
        (4)按「保險業務員因為所屬公司招攬保險業務而發生之
          文具用品費、差旅費、郵電費、印刷費及廣告費、交
          際費、訓練費、交通及油料費等，依據現行所得稅法
          規定，其屬保險公司之營業費用者，可由保險公司依
          營利事業所得稅查核準則有關規定檢據依費用性質核
          實列報，不宜約定由保險業務員自行吸收或負擔，並
          併同薪資給付，成為業務員薪資之一部分，而由保險
          公司逕以『薪資支出』科目列支。」乃財政部95年6
          月28日台財稅字第09504063430 號函釋（下稱95年函
          釋，請詳證物15）所明定。茲此，凡屬營利事業之營
          業費用者，應依營利事業依營利事業所得稅查核準則
          有關規定列報，換言之，非屬薪資支出列報者，不應
          歸屬為員工薪資所得之一部分，允再陳明。
        (5)次按「涉及租稅事項之法律，其解釋應本於租稅法律
          主義之精神，依各該法律之立法目的，衡酌經濟上之
          意義及實質課稅之公平原則為之。」為稅捐稽徵法第
          12條之1第1項規定，乃租稅法所重視者，應為足以表
          徵納稅能力之實質的經濟事實，此參諸司法院釋字42
          0 號解釋及行政法院81年度判字第2124及82年判字第
          2410號判決益證。茲此，本件實質之經濟事實係於租
          賃車輛是否確實與公司業務有關，及租金支出之實質
          負擔對象（簡言之，僱傭關係下，受僱人除提供勞務
          外，不應負擔其他成本，故租金支出之負擔人為僱用
          人；委任關係下，受任人以特定工作完成為必要，除
          了勞務提供外，還有其他成本之支出，例如系爭租金
          支出，故負擔人為受任人。）經查原告於任職公司擔
          任保險業務員，為業務需要，外出開發新客戶、維持
          舊客戶關係及服務客戶等，其所耗費交通支出不貲。
          茲此，任職公司訂立車輛使用辦法，提供業務較優同
          仁申請保管公務租賃車輛，協助業務同仁執行業務拓
          展，是以系爭租賃車輛係供業務同仁執行業務使用，
          誠難謂非與公司業務無關，而係私人租賃及購買。
        (6)惟被告機關以每月租金由原告薪資中支付及租賃期滿
          由原告買回等情，認定系爭租賃關係實質為原告私人
          租賃及購買，似嫌速斷，有關該部分原告業於前說明
          ，且該等原由臺北市調查處函送認定之事項，經臺北
          地方法院檢察署檢察官偵查後，依前揭財政部95年函
          釋規定，認定「原移送意旨認被告壬○○以永達公司
          租用租賃車之名，掩飾員工私人購車與業務無關，以
          達幫助員工逃漏個人綜合所得稅及逃漏永達公司營業
          所得稅之目的，顯有誤會。……永達公司業務人員傭
          酬，已包含所有業務拓展費用，全額列入薪資所得而
          非執行業務所得，因招攬保險業務而發生之業務發展
          費用理應列報公司營業費用，永達公司自業務人員薪
          資中調整，亦即車輛租金由員工傭酬中扣除，由租賃
          車商提供租金發票向永達公司請款，由永達公司統一
          支付車輛租金。難認被告有因此而使員工薪資名目減
          少而幫助該等員工逃漏個人綜合所得稅情事。」（原
          證5 ）。
        (7)依行政程序法第161 條有關行政規則效力之規定，有
          效下達之行政規則，具有拘束訂定機關、其下級機關
          及屬官之效力。是被告機關依臺北地方法院檢察署就
          系爭公務車租金之租稅法律適用及實證回覆，應有拘
          束本件之效力。
          按「納稅義務人依所得稅法規定辦理結算申報而經
            該管稅捐稽徵機關調查核定之案件，如經過法定期
            間而納稅義務人未申請復查或行政爭訟，其查定處
            分，固具有形式上之確定力，惟稽徵機關如發見原
            處分確有錯誤短徵，為維持課稅公平之原則，基於
            公益上之理由，要非不可自行變更原查定處分，而
            補徵其應繳之稅額。」固為最高行政法院（改制前
            行政法院）58年判字第31號判例要旨，惟依最高行
            政法院57年判字第330 號判例要旨：「就查得資料
            逕行決定之案件，如事後發現有應行課稅之新資料
            ，稽徵機關仍得合併原逕行決定所得額，依所得稅
            法第115條第3項規定，補徵綜合所得稅，尚無不合
            。」及62年判字第491 號判例要旨：「所得稅法第
            115條第1項前段所謂經稽徵機關調查另行發現者，
            係指經稽徵機關或其上級監督機關調查發現或其他
            有關機關函知原處分機關查明，尚有依本法規定應
            行申報課稅之所得額而言。」茲此，前揭最高行政
            法院58年判字第31號判例所謂發見確有錯誤短徵，
            應係指原處分確定後發見新事實或新課稅資料，足
            資證明原處分確有錯誤短徵之情形而言，如其課稅
            事實資料未變，僅因嗣後法律見解有異，致課稅之
            標準有異時，按諸中央法規標準法第18條從新從優
            原則之法理，即不得就業經查定確定之案件，憑藉
            新見解重為較原處分不利於當事人之查定處分，有
            最高行政法院89年判字第699號判決益證。
          次按「三、前揭財政部95年函釋規定，保險公司之
            保險業務員為所屬公司招攬保險業務而發生之必要
            費用，可由保險公司依營利事業所得稅查核準則（
            以下簡稱查核準則）有關規定依其費用性質檢據核
            實列報。所謂『與經營業務有關之損費』，依所得
            稅法第38條及行政法院相關判決規定，乃指公司之
            營業行為，屬本身經營之業務之一或與本身業務有
            直接關聯而言，先予敘明。四、保險經紀公司之員
            工，如為所屬公司招攬業務而以公司名義購置車輛
            （即車輛所有權登記為公司之財產），則其分期給
            付車商之價金，係公司取得該資產代價之部分，自
            非屬保險經紀公司之營業費用。該公司應以該資產
            之實際成本，按所得稅法及查核準則規定之方法以
            及耐用年數計提折舊。另該員工如係以公司名義租
            賃車輛，其分期給付車商之租金（不含保證金），
            得依查核準則第74條第3款第2目之5規定認屬為交
            通費，依首揭財政部95年函釋規定，應由保險經紀
            公司檢據核實列報，尚不宜約定由保險業務員自行
            吸收或負擔。至員工如以員工自己名義租購車輛，
            則該扣付款應視為員工基於僱傭關係而取得之各種
            補助費或給與，故保險經紀公司應以薪資支出列支
            ，並依法併同員工薪資所得依率扣繳稅款。」（原
            證4 ），乃被告機關以96年6月5日財北國稅審二字
            第0960201843號函復臺北地方法院檢察署就本件案
            關事實所為之說明，符合上前開財政部95年函釋規
            定，尚無任何錯誤之情，亦經臺北地方法院檢察署
            引用，而為不起訴之處分，依行政程序法第161 條
            規定：「有效下達之行政規則，具有拘束訂定機關
            、其下級機關及屬官之效力。」被告機關自應受拘
            束，再者，被告機關係依臺北地方法院檢察署就系
            爭公務車租金之租稅法律適用及實證回覆，益證其
            拘束本件之效力，惟被告機關另稱：「查課稅處分
            本是確認性之行政處分，而非形成性行政處分，其
            功能僅在確認人民依法本來即應負擔之稅捐債務，
            而非因為行政處分之作成而創設新的不利益負擔，
            既然稅捐債務自始存在，被告於核課期間內，經另
            發現應徵之稅捐，為維持課稅公平之原則，基於公
            益上之理由，自可變更原核定。」卻不見其稱變更
            原核定之新事實或新課稅資料，至多僅為新見解，
            參諸前揭最高行政法院判例及判決要旨，要難恣意
            變更法律見解，損害法之安定，違反行政程序法第
            8 條規定：「行政行為，應以誠實信用之方法為之
            ，並應保護人民正當合理之信賴。」應予撤銷。
      3.有關罰鍰94年度365,167（898,602－533,435）元及95
        年度313,358（772,556－459,198）元部分：
        (1)依行政罰法第7 條規定，違反行政法上義務之行為，
          有出於故意或過失者，始得處罰，原告依任職公司開
          立之扣繳憑單申報，且以給付總額悉數列報，難謂有
          過失之情，應予撤銷。
          按「納稅義務人已依本法規定辦理結算申報，但對
            依本法規定應申報課稅之所得額有漏報或短報情事
            者，處以所漏稅額2 倍以下之罰鍰。」固為所得稅
            法第110條第1項規定，惟按行政罰法第7條第1項規
            定，倘違反行政法上義務之行為，有出於故意或過
            失者，始應處罰，此參諸司法院大法官會議釋字第
            275 號解釋文「人民違反法律上之義務而應受行政
            罰之行為，法律無特別規定時，雖不以出於故意為
            必要，仍須以過失為其責任條件。但應受行政罰之
            行為，僅須違反禁止規定或作為義務，而不以發生
            損害或危險為其要件者，推定為有過失，於行為人
            不能舉證證明自己無過失時，即應受處罰。」益證
            。
          次按「納稅義務人有左列各項所得者，應由扣繳義
            務人於給付時，依規定之扣繳率或扣繳辦法，扣取
            稅款，並依第92條規定繳納之：二、機關、團體、
            事業或執行業務者所給付之薪資、利息、租金、佣
            金、權利金、競技、競賽或機會中獎之獎金或給與
            、退休金、資遣費、退職金、離職金、終身俸、非
            屬保險給付之養老金、執行業務者之報酬，及給付
            在中華民國境內無固定營業場所及營業代理人之國
            外營利事業之所得。」為所得稅法第88條第1項第2
            類規定。據此，如納稅義務人因職務上或工作上自
            機關、團體、事業或執行業務者取得之薪資所得，
            應由該機關、團體、事業或執行業務者依相關規定
            扣繳並通知納稅義務人薪資總額，以利納稅義務人
            申報綜合所得稅，縱自薪資所得中有扣付款項之情
            ，應以扣付前之金額通知納稅義務人當年度之薪資
            所得金額，此參諸財政部68年05月24日台財稅第33
            363 號函釋「勞工薪資所得每月扣繳稅款之計算，
            係以每月在職務上或工作上取得之各種收入為所得
            額，亦即扣繳憑單中應填載之（薪資所得）給付總
            額。其由雇主自上項薪資所得中扣付之工會會費、
            職工福利金、交通費及保險費等，於計算扣繳稅款
            時，不得自薪資所得中減除。」規定意旨益證，是
            以本件原告依任職公司開立之扣繳憑單申報，且以
            給付總額悉數列報，難謂有過失之情，應予撤銷。
          另觀諸稅務違章案件減免處罰標準第3條第2項規定
            ：「綜合所得稅納稅義務人依所得稅法第110 條規
            定應處罰鍰案件，有下列情事之一者，免予處罰：
            一、納稅義務人透過網際網路辦理結算申報，其經
            調查核定短漏報之課稅所得，符合下列情形：（二
            ）屬納稅義務人依規定向財政部財稅資料中心或稽
            徵機關查詢，而該機關未能提供之所得資料。」及
            其修正理由第四點：「納稅義務人利用網際網路辦
            理綜合所得稅結算申報，於近年來賡續推動下，納
            稅義務人普遍已有期待渠等依規定向稽徵機關查詢
            而取得之扣免繳憑單、股利憑單等所得資料應屬完
            整，並據以透過網際網路辦理結算申報。倘係因扣
            繳義務人、營利事業或信託行為之受託人未於規定
            期限內申報或未據實填報等由，造成稽徵機關提供
            之所得資料不完整，從而納稅義務人憑以透過網際
            網路辦理結算申報有短漏報課稅所得情事，似不宜
            歸責於納稅義務人。」足證納稅義務人因扣繳義務
            人未於規定期限內申報或未據實填報扣繳所得者，
            而納稅義務人就扣繳通報之所得業已悉數申報，仍
            有短漏報課稅所得者，難謂納稅義務人有應注意、
            能注意而不注意之過失，得免依所得稅法第110 規
            定處罰。經查本件原告依任職公司開立之扣繳憑單
            申報薪資所得，且業以給付總額悉數列報，至公務
            車輛租賃契約由原告與任職公司及租賃公司簽訂，
            係因契約中涉及保管人之權利義務，故原告亦須為
            立約人，於合約上簽名用印，況且租賃標的為公務
            車輛，為任職公司為協助原告等業務員利於業務推
            展，依財政部規定系爭租金支出應屬任職公司之營
            業費用，要非原告之薪資所得，揆諸前揭說明，難
            謂有過失之情，應免予處罰。訴願決定書所稱「訴
            願人列名公務車輛租賃附屬合約之保管人，並於合
            約上簽名用印，可見訴願人對前開違章漏稅情節知
            之甚詳，惟仍故意漏報系爭薪資所得4,447,700 元
            及3,827,400 元，其應注意能注意而未注意，縱非
            故意，亦難卸免其過失漏報之責任」應有誤解。
        (2)另按行政罰法第24條規定「一行為不二罰」原則，有
          關系爭車輛租金，扣繳義務人（原告任職公司之負責
          人）業經被告機關依法科處罰鍰，自不應再對納稅義
          務人（原告）予以處罰，此亦符前揭免罰規定意旨：
          按「一行為違反數個行政法上義務規定而應處罰鍰
            者，依法定罰鍰額最高之規定裁處。但裁處之額度
            ，不得低於各該規定之罰鍰最低額（第1 項）。前
            項違反行法上義務行為，除應處罰鍰外，另有沒入
            或其他種類行政罰之處罰者，得依該規定併為裁處
            。但其處罰種類相同，如從一重處罰已足以達成行
            政目的者，不得重複裁處（第2 項）。一行為違反
            社會秩序維護法及其他行政法上義務規定而應受處
            罰，如已裁處拘留者，不再受罰鍰之處罰（第3 項
            ）。」為行政罰法第24條所規定之一行為不二罰原
            則，且其應具憲法位階。（參諸司法院大法官釋字
            第604 號解釋協同意見書「『一行為不二罰原則』
            又稱『禁止雙重處罰原則』，顧名思義，指就人民
            同一違法行為，禁止國家為多次之處罰，其不僅禁
            止於一行為已受到處罰後，對同一行為再行追訴、
            處罰，也禁止對同一行為同時作多次的處罰。我國
            憲法固然沒有『一行為不二罰原則』的明文，但是
            從法治國家所要求的法安定原則、信賴保護原則以
            及比例原則均可以得出同一行為不能重複處罰的要
            求。因而，『一行為不二罰原則』是一具有憲法位
            階的原理原則。」）
          另就系爭車輛租金，如歸屬為薪資所得，則按所得
            稅法第114 條規定：「扣繳義務人有左列情事之一
            者，分別依各該款規定處罰：一、扣繳義務人未依
            第88條規定扣繳稅款者，除限期責令補繳應扣未扣
            或短扣之稅款及補報扣繳憑單外，並按應扣未扣或
            短扣之稅額處1 倍以下之罰鍰；其未於限期內補繳
            應扣未扣或短扣之稅款，或不按實補報扣繳憑單者
            ，應按應扣未扣或短扣之稅額處3 倍以下之罰鍰。
            二、扣繳義務人已依本法扣繳稅款，而未依第92條
            規定之期限按實填報或填發扣繳憑單者，除限期責
            令補報或填發外，應按扣繳稅額處20% 之罰鍰。但
            最高不得超過二萬元，最低不得少於一千五百元；
            逾期自動申報或填發者，減半處罰。經稽徵機關限
            期責令補報或填發扣繳憑單，扣繳義務人未依限按
            實補報或填發者，應按扣繳稅額處3 倍以下之罰鍰
            。但最高不得超過四萬五千元，最低不得少於三千
            元。三、扣繳義務人逾第92條規定期限繳納所扣稅
            款者，每逾2日加徵1% 滯納金。」對扣繳義務人予
            以處罰，則納稅義務人已依扣繳憑單申報，自不宜
            再對納稅義務人予以處罰，以符前揭一行為不二罰
            原則暨前揭免罰規定。
          經查本件扣繳義務人（即永達公司負責人）業依被
            告機關97年6月13日財北國稅中南綜所一字第09702
            13435 號函規定，補繳稅款並補報扣繳憑單，且經
            被告機關依法就應補繳稅款處1 倍罰鍰在案，而原
            告（即納稅義務人）依任職公司掣發之扣繳憑單悉
            數申報所得，而致短漏報課稅所得，難謂非屬同一
            行為，是依前揭一行為不二罰原則，自不應再予處
            罰，此由前揭免罰規定之修正理由：「倘係因扣繳
            義務人、營利事業或信託行為之受託人未於規定期
            限內申報或未據實填報等由，造成稽徵機關提供之
            所得資料不完整，從而納稅義務人憑以透過網際網
            路辦理結算申報有短漏報課稅所得情事，似不宜歸
            責於納稅義務人。」益足為本件撤銷之參採。
        (3)退萬言步，縱如被告機關核定有短報薪資所得之情，
          須依前揭所得稅法第110條第1項規定處罰時，漏稅額
          應參照依該法條第2 項核定之「補徵應納稅額」計算
          ，准予扣除系爭所得之扣繳稅額。按「違章情形：短
          漏報所得屬已填報扣免繳憑單、股利憑單及緩課股票
          轉讓所得申報憑單之所得，且無第三點情形者。裁罰
          金額或倍數：處所漏稅額0.2 倍之罰鍰。」為稅務違
          章案件裁罰金額或倍數參考表有關違反所得稅法第11
          0條第1項之相關規定，茲此，本件違章經被告機關處
          所漏稅額0.2 倍之罰鍰，足證被告機關核認系爭短報
          之薪資所得屬已填報扣繳憑單，是按財政部73年9月3
          日台財稅第59051 號函釋規定應得減除短漏報所得額
          之扣繳稅額。又經查與本件相同案情（大院98年度訴
          字第1567號），被告機關於計算漏稅額時，業依規定
          扣除系爭所得之扣繳稅額並核定在案，迭經復查決定
          及訴願決定（原證22）亦是認，被告於本件核認原告
          計算漏稅額時，不得減除該已依法繳納之扣繳稅額，
          顯與前揭行政程序法第6 條之平等原則及憲法賦予平
          等權有悖，應予撤銷。
        (4)按行政罰法第24條規定「一行為不二罰」原則，有關
          系爭車輛租金，扣繳義務人業經被告機關依法科處罰
          鍰，自不應再對納稅義務人予以處罰，此亦符前揭免
          罰規定意旨。另參諸稅捐稽徵法第44條規定：「營利
          事業依法規定應給與他人憑證而未給與，應自他人取
          得憑證而未取得，或應保存憑證而未保存者，應就其
          未給與憑證、未取得憑證或未保存憑證，經查明認定
          之總額，處5%罰鍰。但營利事業取得非實際交易對象
          所開立之憑證，如經查明確有進貨事實及該項憑證確
          由實際銷貨之營利事業所交付，且實際銷貨之營利事
          業已依法處罰者，免以處罰。」足證縱違章主體不同
          ，仍應有一行為不二罰之適用。是被告機關所稱「原
          告所指永達公司負責人違反之扣繳義務，乃所得稅法
          第89條、第114條第1款所規定；而原告所違反者，為
          所得稅法第110 條之所得稅申報義務，二者構成要件
          不同，亦非同一行為，且永達公司負責人與原告亦非
          同一主體，自無違反行政罰法第24條所稱『一行為不
          二罰』之情形存在。」顯添加法律所無之限制，難謂
          與法無悖，應予廢棄。
      4.綜上所述，本件案關事實經臺北地方法院檢察署偵查且
        原經被告機關認定系爭車輛租金認屬為交通費，應由永
        達公司檢據核實列報，原告等薪資名目並未減少而有逃
        漏綜合所得稅之情事，依最高行政法院32年判字第18號
        判例及及司法院釋字第392 號解釋，應予撤銷，請判決
        如訴之聲明。
    (二)被告主張之理由：
      1.薪資所得
        (1)按「薪資所得：凡公、教、軍、警、公私事業職工薪
          資及提供勞務者之所得：一、薪資所得之計算，以在
          職務上或工作上取得之各種薪資收入為所得額。二、
          前項薪資包括：薪金、俸給、工資、津貼、歲費、獎
          金、紅利及各種補助費。……」為行為時所得稅法第
          14條第1項第3類第1款及第2款所明定。次按「涉及租
          稅事項之法律，其解釋應本於租稅法律主義之精神，
          依各該法律之立法目的，衡酌經濟上之意義及實質課
          稅之公平原則為之。」為司法院釋字第420 號所解釋
          。又「租稅法所重視者，應為足以表徵納稅能力之經
          濟事實，而非其外觀之法律行為，故在解釋適用稅法
          時，所應根據者為經濟事實，不僅止於形式上之公平
          ，應就實質上經濟利益之享受者予以課稅，始符實質
          課稅及公平課稅之原則。」、「有關課徵租稅構成要
          件事實之判斷及認定，自亦應以其實質上經濟事實關
          係及所產生之實質經濟利益為準，而非以形式外觀為
          準，否則勢將造成鼓勵投機或規避稅法之適用，無以
          實現租稅公平之基本理念及要求。」改制前行政法院
          81年度判字第2124號及82年度判字第2410號判決可資
          參照。
        (2)原告係永達公司員工，經臺北市調查處及被告查獲94
          、95年度漏報取自該公司薪資所得4,447,700元、3,8
          27,400元，通報被告所屬北投稽徵所歸課綜合所得稅
          。
        (3)茲就本案永達公司藉租賃車輛之名義，將扣取員工薪
          資，改以永達公司租金支出列報，以薪資淨額列報員
          工所得，系爭車輛租金實質上係原告之薪資所得之情
          形，分述如下：
          本件原告任職於永達公司，該公司於93年6 月與格
            上汽車租賃股份有限公司（下稱格上公司）簽訂「
            公務車輛租賃附屬契約」（租賃期間分別自93年6
            月7 日起至94年6 月6 日止），約定由格上公司出
            租汽車1 輛（廠牌型式：BENZ S350L、牌照號碼：
            EE-1877 ）予永達公司，每月租金為245,300 元，
            車輛保證金為1,680,000 元；於94年1 月18日與和
            車股份有限公司（以下簡稱和車公司）簽訂「公務
            車輛租賃附屬契約」（租賃期間自94年1 月20日起
            至95年1 月20日止），約定由和車公司出租汽車1
            輛（廠牌型式：LEXUS RX330 、牌照號碼：0930-A
            A ）予永達公司，每月租金為146,500 元，車輛保
            證金為630,000 元；於94年3 月30日與和車公司簽
            訂「公務車輛租賃附屬契約」（租賃期間自94年4
            月4 日起至96年4 月4 日止），約定由和車公司出
            租汽車1 輛（廠牌型式：BENZ E350 、牌照號碼：
            5773-AA ）予永達公司，每月租金為130,000 元，
            車輛保證金為900,000 元；於94年9 月6 日與和車
            公司簽訂「公務車輛租賃附屬契約」（租賃期間自
            94年9 月16日起至96年9 月16日止），約定由和車
            公司出租汽車1 輛（廠牌型式：BENZ E200K、牌照
            號碼：1296-BB ）予永達公司，每月租金為81,700
            元，車輛保證金為550,000 元；於95年3 月20日與
            和車公司簽訂「公務車輛租賃附屬契約」（租賃期
            間自95年3 月29日起至96年3 月28日止），約定由
            和車公司出租汽車1 輛（廠牌型式：BENZ E200K、
            牌照號碼：3862-CC ）予永達公司，每月租金為11
            7,000 元，車輛保證金為972,000 元，並由原告擔
            任車輛保管人，實際使用及保管該等車輛。經臺北
            市調查處及被告查得前開車輛每月租金，係由永達
            公司墊付予格上公司及和車公司，以「營業費用－
            租金支出」科目列帳，並從原告薪資中扣取，再以
            應發放之薪資總額扣除車輛租金後之淨額，列報原
            告之薪資費用。94、95年度永達公司以租賃車輛之
            名義，扣取原告薪資計4,447,700 元、3,827,400
            元，原告亦以扣除車輛租金後之薪資淨額列報其薪
            資所得，有「員工支付車輛租金薪資扣款彙整表」
            、「公務車輛申請暨扣薪同意書」、「業務聯繫表
            」、「公務車輛申請書」、「員工還款同意書」、
            原告與車商簽署「公務車輛租賃附屬契約」及「汽
            車買賣合約書」（詳行政救濟案卷第106 至140 頁
            ）可稽。
          依永達公司「公務車輛租賃作業流程」第4款及第5
            款規定：「保證金匯入指定帳戶後，通知租賃車商
            進行簽約（公務車輛申請暨扣薪同意書及公務車輛
            租賃附屬契約）及對保等相關事宜。」及「租賃車
            商檢附『公務車輛申請暨扣薪同意書』及第3 款之
            『公司帳戶存款報告單』向總公司財務部申請保證
            金之支付。」可見永達公司於扣取車輛租金前，仍
            須事先取得員工之同意。次依永達公司財務經理李
            忠約於臺北地檢署證稱：「業務拓展費由員工檢具
            單據向公司申報後才發放，薪資則直接發放。」及
            永達公司「公務車輛使用辦法」第7 條：「因使用
            公務車輛所衍生之油料、修繕或保養費用，得由使
            用人檢具合於營業稅法之單據報支『業務發展費用
            』。」可知永達公司「業務拓（發）展費」係由員
            工檢具單據向永達公司申請，始由該公司發放與員
            工。倘系爭車輛租金支出確實為永達公司之業務拓
            展費用，何以獨系爭車輛租金支出係採由員工之薪
            資內扣除之方式，再由永達公司按月支付予車商核
            銷，與其他業務拓展費採「由員工檢具單據向永達
            公司申請後，永達公司再發放予員工」之核銷方式
            迥異，原告均難自圓其說。所稱薪資所得包括個人
            薪酬及組織激勵酬勞，車輛租金係從組織激勵酬勞
            中扣除云云，惟仍無法說明為何車輛租金係從薪資
            所得中扣除，致證物11及13原告薪資有7 個月為負
            數，所稱尚難採據。
          又依永達公司「公務車輛租賃作業流程」第3 款規
            定：「業務同仁與租賃車商確認價位無誤後，自行
            將保證金款項，匯入公司指定帳戶，並填寫公司帳
            戶存款報告單。」可知前開車輛保證金實質上係由
            使用租賃車輛員工出資，而非永達公司所負擔；本
            件牌照號碼：EE-1877 車輛保證金係原告於申請時
            匯款1,680,000 元至永達公司指定之彰化銀行帳戶
            ，再由永達公司將該保證金轉撥予格上公司，且原
            告於簽訂租約時，除同意每月租金自其薪資中扣除
            外，另開立保證票據2紙，金額分別為2,914,800元
            、28,800元予永達公司作為履約之保證（每月租金
            245,300元×租賃期數12期＝2,943,600元）；牌照
            號碼：0930-AA車輛保證金係原告於申請時匯款630
            ,000元至永達公司指定之彰化銀行帳戶，再由永達
            公司將該保證金轉撥予和車公司，且原告於簽訂租
            約時，除同意每月租金自其薪資中扣除外，另開立
            保證票據1紙，金額為1,758,000元予永達公司作為
            履約之保證（每月租金146,500 元×租賃期數12期
            ＝1,758,000元）；牌照號碼：5773-AA車輛原告於
            94年4 月1 日存入保證金900,000 元，且原告於簽
            訂租約時，除同意每月租金自其薪資中扣除外，另
            開立保證票據2 紙，金額分別為1,560,000 元、1,
            560,000 元予永達公司作為履約之保證（每月租金
            130,000 元×租賃期數24期＝3,120,000 元）；牌
            照號碼：1296-BB 車輛原告於94年9 月13日存入保
            證金550,000 元，且原告於簽訂租約時，除同意每
            月租金自其薪資中扣除外，另開立保證票據2 紙，
            金額分別為980,400 元、980,400 元予永達公司作
            為履約之保證（每月租金81,700元×租賃期數24期
            ＝1,960,800 元）；牌照號碼：3862-CC 車輛原告
            於95年3 月20日存入保證金972,000 元，且原告於
            簽訂租約時，除同意每月租金自其薪資中扣除外，
            另開立保證票據1 紙，金額為1,404,000 元予永達
            公司作為履約之保證（每月租金117,000 元×租賃
            期數12期＝1,404,000 元）；是系爭租賃合約承租
            人之違約風險顯然已完全由原告所負擔，永達公司
            雖形式上列名租賃契約之承租人，惟並未承擔任何
            承租人之違約風險，可證原告係租賃契約實際承租
            人，系爭車輛租金係原告以其薪資支付，並非永達
            公司之租金支出，依實質課稅原則，核認94、95年
            度系爭車輛租金4,447,700 元、3,827,400 元，實
            質為原告之薪資所得，歸課核定原告94、95年度取
            自永達公司薪資所得為24,483,398元、11,536,749
            元核無不合。
        (4)按「納稅義務人依所得稅法規定辦理結算申報而經該
          管稅捐稽徵機關調查核定之案件，如經過法定期間而
          納稅義務人未申請復查或行政爭訟，其查定處分，固
          具有形式上之確定力，惟稽徵機關如發見原處分確有
          錯誤短徵，為維持課稅公平之原則，基於公益上之理
          由，要非不可自行變更原查定處分，而補徵其應繳之
          稅捐。」改制前行政法院58年度判字第31號著有判例
          。查課稅處分本是確認性之行政處分，而非形成性行
          政處分，其功能僅在確認人民依法本來即應負擔之稅
          捐債務，而非因為行政處分之作成而創設新的不利益
          負擔，既然稅捐債務自始存在，被告於核課期間內，
          經另發現應徵之稅捐，為維持課稅公平之原則，基於
          公益上之理由，自可變更原核定。又稅捐的正確核定
          ，乃稅捐機關之職責，納稅義務人並無要求稅捐稽徵
          機關為重複錯誤的請求權，原告主張核不足採。
        (5)綜上，永達公司雖形式上以其名義租賃車輛，惟每月
          車輛租金卻自原告薪資中扣取給付，故實際係原告租
          賃車輛，並非永達公司租賃車輛供原告使用，永達公
          司藉租賃車輛之名義，將扣取薪資改以租金費用列報
          ，以薪資淨額列報員工所得，對公司整體費用並不影
          響，以扣取薪資方式幫助原告逃漏94、95年度綜合所
          得稅，被告以永達公司填製之員工支付車輛租金薪資
          扣款彙整表，核定增列原告94、95年度薪資所得4,44
          7,700元、3,827,400元並無不合。
      2.罰鍰
        (1)按「納稅義務人應於每年5月1日起至5 月31日止，填
          具結算申報書，向該管稽徵機關，申報其上一年度內
          構成綜合所得總額……之項目及數額，以及有關減免
          、扣除之事實，並應依其全年應納稅額減除……扣繳
          稅額及可扣抵稅額，計算其應納之結算稅額，於申報
          前自行繳納。……」、「納稅義務人已依本法規定辦
          理結算、決算或清算申報，而對依本法規定應申報課
          稅之所得額有漏報或短報情事者，處以所漏稅額2 倍
          以下之罰鍰。」為行為時所得稅法第71條第1 項及現
          行同法第110條第1項所明定。次按「綜合所得稅納稅
          義務人依所得稅法第110 條規定應處罰鍰案件，有下
          列情事之一者，免予處罰：一、納稅義務人透過網際
          網路辦理結算申報，其經調查核定短漏報之課稅所得
          ，符合下列情形：（一）屬扣繳義務人、營利事業或
          信託行為之受託人依法應彙報稽徵機關之各類所得扣
          繳暨免扣繳憑單……之所得資料。（二）屬納稅義務
          人依規定向財政部財稅資料中心或稽徵機關查詢，而
          該機關未能提供之所得資料。……前項第1 款規定自
          95年度綜合所得稅結算申報案件適用之。」、「納稅
          義務人、扣繳義務人、代徵人、代繳人有下列情事之
          一者，不適用本標準減輕或免予處罰：……二、故意
          違反稅法規定者。」為稅務違章案件減免處罰標準（
          以下稱：減免處罰標準）第3條第2項第1款、第3項及
          第24條第2 款所規定。又「……納稅義務人經發現短
          漏報屬應扣繳之課稅得並應依規定裁罰之案件，其漏
          稅額計算之基準，應以……82年11月3日台財稅第821
          501458號函規定之調查基準日短漏報之所得，及已繳
          納之稅款為計算漏稅額之基準。如納稅義務人短漏報
          之所得於調查基準日前，業經扣繳義務人辦理扣繳者
          ，於計算漏稅額時，自得減除系爭短漏報所得已繳納
          之扣繳稅款；否則即不得減除。」為財政部賦稅署96
          年12月18日台稅一發字第09604554530號函所明釋。
        (2)原告94、95年度綜合所得稅結算申報，漏報薪資所得
          4,447,700元、3,827,400元，另查獲94、95年度分別
          漏報營利所得計119,373元、90,343 元，被告初查乃
          按所漏稅額1,825,839元、1,566,792元分別處0.2 倍
          及0.5倍罰鍰計898,602元、772,556 元；申經被告復
          查結果，審酌永達公司於裁罰前已填報系爭漏報薪資
          所得扣免繳憑單，依稅務違章案件裁罰金額或倍數參
          考表規定，應按所漏稅額處0.2倍罰鍰365,167元及31
          3,358 元，復查決定乃准予追減94、95年度罰鍰分別
          為533,435元及459,198元。
        (3)按綜合所得稅之課徵採自行申報制，乃重在誠實報繳
          為前提，有所得即應課稅，為所得稅制之基本原則，
          是取有應稅所得者即應誠實申報。本件被告查得永達
          公司短報員工薪資所得，已如前述，原告94、95年度
          既有是項所得，即應依所得稅法第71條規定辦理申報
          ，並應注意使之符合稅法之強行規定，原告未就實際
          所得予以申報，94、95年度分別短漏報薪資及營利所
          得合計4,567,073元、3,917,743元，已構成客觀之違
          章事實；再者，系爭所得金額4,447,700元、3,827,4
          00元數目頗鉅，且原告列名系爭車輛租賃合約之保管
          人，並於合約上簽名用印，亦出具公務車輛申請暨扣
          薪同意書、員工還款同意書同意永達公司將租金自其
          每月應領薪資中予以扣除，是原告對於永達公司開立
          扣繳憑單所載之金額乃已扣除租金後之餘額，自不能
          諉為不知，觀其執為漏報之理由，尚非不可避免，又
          其縱對系爭所得之性質及是否應申報有所疑義，亦非
          不可向稅捐機關查詢，於獲得正確及充分之資訊後申
          報，原告捨此不由，而逕自未依規定辦理報繳，致漏
          報系爭所得，縱非故意，亦有過失。查依首揭減免處
          罰標準第24條第2 款規定，故意違反稅法規定者，不
          得適用免罰之規定，本件原告明知有該所得仍故意漏
          報，自無免罰之適用；又依首揭減免處罰標準第3 條
          第2 項第1 款及第3 項規定，係自95年度以後之綜合
          所得稅採用網際網路辦理結算申報案件方有適用。本
          件原告94、95年度綜合所得稅係採二維條碼辦理結算
          申報，自無前開規定之適用。
        (4)行政罰法第24條所指之「一行為不二罰」原則，係指
          同一主體所為之同一行為違反數個行政義務時，所發
          生行政罰與行政罰間競合之問題，始有所適用。原告
          所指永達公司負責人違反之扣繳義務，乃所得稅法第
          89條、第114條第1款所規定，而原告所違反者，為所
          得稅法第110 條之所得稅申報義務，二者構成要件不
          同，亦非同一行為，且永達公司負責人與原告亦非同
          一主體，自無違反行政罰法第24條所稱「一行為不二
          罰」之情形存在。
        (5)又永達公司有短報員工薪資所得情節係臺北市調查處
          及被告查獲，經被告所屬中南稽徵所以97年6 月13日
          財北國稅中南所綜一字第097213435 號函限期責令該
          公司負責人壬○○補繳應扣未扣稅款及補報扣繳憑單
          ，亦即被告查獲原告漏報系爭薪資所得時，永達公司
          並未填報扣繳憑單，按首揭財政部賦稅署96年12月18
          日台稅一發字第09604554530 號函釋規定，於計算系
          爭漏稅額時，自不得減除該筆短報所得之扣繳稅款，
          亦即納稅義務人經檢舉或有權處理機關進行調查發現
          短漏報所得者，其違章事實即已存在，故不論納稅義
          務人於調查基準日（本件被告96年4 月10日財北國稅
          審三字第0960217676號函請永達公司提示相關資料；
          見行政救濟案卷第69-3頁）後係以扣繳或自繳方式補
          報補繳，均無免罰規定之適用，否則現行所得稅法第
          110條及稅捐稽徵法第48條之1規定，將形同具文。綜
          上，被告依首揭規定復查決定按漏稅額1,825,839 元
          、1,566,792元處0.2倍罰鍰365,167元、313,358元，
          實已考量原告違章程度所為之適切裁罰，並無違誤。
      3.又原告93年度漏報取自永達公司薪資所得之補徵稅額案
        件，業經大院以98年度訴字第2689號判決駁回原告之訴
        在案，可資參照。據上論述，本件原處分（復查決定）
        、訴願決定均無違誤，為此請求判決如被告答辯之聲明
        。
    理  由
一、按「個人之綜合所得總額，以其全年下列各類所得合併計算
    之：第一類……第三類：薪資所得：凡公、教、軍、警、公
    私事業職工薪資及提供勞務者之所得：一、薪資所得之計算
    ，以在職務上或工作上取得之各種薪資收入為所得額。二、
    前項薪資包括：薪金、俸給、工資、津貼、歲費、獎金、紅
    利及各種補助費。但為雇主之目的，執行職務而支領之差旅
    費、日支費及加班費不超過規定標準者，及依第4 條規定免
    稅之項目，不在此限。」、「納稅義務人應於每年5月1日起
    至5 月31日止，填具結算申報書，向該管稽徵機關，申報其
    上一年度內構成綜合所得總額或營利事業收入總額之項目及
    數額，以及有關減免、扣除之事實，並應依其全年應納稅額
    減除暫繳稅額、尚未抵繳之扣繳稅額及可扣抵稅額，計算其
    應納之結算稅額，於申報前自行繳納。」、「納稅義務人已
    依本法規定辦理結算申報，但對依本法規定應申報課稅之所
    得額有漏報或短報情事者，處以所漏稅額2 倍以下之罰鍰。
    」為行為時所得稅法第14條第1項第3類第1款及第2款、第71
    條第1項、第110條第1 項所明定。次按「綜合所得稅納稅義
    務人依所得稅法第110 條規定應處罰鍰案件，有下列情事之
    一者，免予處罰：一、納稅義務人透過網際網路辦理結算申
    報，其經調查核定短漏報之課稅所得，符合下列情形：（一
    ）屬扣繳義務人、營利事業或信託行為之受託人依法應彙報
    稽徵機關之各類所得扣繳暨免扣繳憑單…之所得資料。（二
    ）屬納稅義務人依規定向財政部財稅資料中心或稽徵機關查
    詢，而該機關未能提供之所得資料。」及「前項第1 款規定
    自95年度綜合所得稅結算申報案件適用之。」分別為稅務違
    章案件減免處罰標準（以下稱減免處罰標準）第3條第2項第
    1 款及第3項所規定。
二、本件原告94及95年度綜合所得稅結算申報，原列報其本人取
    自永達公司薪資所得分別為20,035,698元及7,709,349 元，
    經臺北市調查處及被告機關查獲原告漏報取自永達公司薪資
    所得分別為4,447,700元及3,827,400元，被告機關乃歸課核
    定原告94及95年度取自永達公司薪資所得分別為24,483,398
    元及11,536,749元；另以原告漏報前揭薪資所得，併計被告
    機關另查獲原告漏報營利所得分別為119,373元及90,343 元
    ，初查按所漏稅額1,825,839元及1,566,792元，分別處0.2
    倍及0.5倍之罰鍰為898,602元【1,825,839×（119,373×0.
    2 ＋4,447,700×0.5）÷4,567,073＝898,602元】及772,55
    6 元【1,566,792×（90,343×0.2＋3,827,400×0.5）÷3,
    917,743＝772,556元】。原告不服，主張凡屬營利事業之營
    業費用者，應由營利事業依營利事業所得稅查核準則有關規
    定列報，永達公司將業務拓展費併同薪資發放予原告，嗣後
    再自薪資內扣除並無不合；另永達公司租賃公務車予處經理
    級以上人員或績優人員使用，乃係為了協助渠等推展業務，
    該項租金支出為公司之必要費用，不應核定為原告之薪資所
    得；又系爭薪資所得係依據臺北市調查處通報資料核定，惟
    臺灣臺北地方法院檢察署（下稱臺北地檢署）檢察官對系爭
    事項之認定與臺北市調查處不同，請依臺北地檢署檢察官不
    起訴處分書審理並撤銷原核定云云。申經被告機關復查決定
    略以，查永達公司經人檢舉，該公司自92年起，規定業績達
    MDRT（百萬圓桌會員，年薪至少250 萬元）者或處經理級以
    上人員，由員工自行洽詢配合租賃車商確認車種及車價後，
    再由車商按月向永達公司申請每月租金給付，車輛每月租金
    由員工薪資扣款，此種以原告服務公司為名義承租人，掩蓋
    員工為實際承租人之事實，並將每月租車租金於員工薪資扣
    除後，以淨額低報員工薪資所得，幫助員工逃漏個人綜合所
    得稅，有永達公司扣薪表、公務車輛申請暨扣薪同意書、員
    工還款同意書、原告與車商簽署「公務車輛租賃附屬契約」
    及汽車買賣合約書附案可稽，依前揭規定，原核定增列原告
    94及95年度薪資所得分別為4,447,700元及3,827,400元並無
    不合。至原告主張臺北地檢署檢察官對系爭事項之認定與臺
    北市調查處不同，請依臺北地檢署檢察官不起訴處分書審理
    並撤銷原核定乙節，查臺北市調查處以永達公司負責人壬○
    ○君違反稅捐稽徵法及商業會計法相關規定，將其移送臺北
    地檢署檢察官偵辦，雖經臺北地檢署檢察官偵結以不起訴處
    分，惟系爭事項既經查明已如前述，且行政處分本應依查得
    之事實認定，不受刑事判決之拘束。且，原告既有是項所得
    ，依前開說明即應注意使之符合稅法之強行規定，原告應注
    意且能注意而不注意，致漏報所得，縱非故意，亦有過失，
    原查依首揭規定處罰鍰即屬有據。惟依稅務違章案件裁罰金
    額或倍數參考表規定，關於納稅義務人違反所得稅法第110
    條第1 項規定，短漏報所得屬已填報扣免繳憑單、股利憑單
    及緩課股票轉讓所得申報憑單之所得，且無夫妻所得分開申
    報逃漏所得稅、虛報免稅額或扣除額或以他人名義分散所得
    之情形者，應按所漏稅額處0.2 倍之罰鍰；本件原告94 及
    95年度漏報取自永達公司薪資所得屬（裁罰前）已填報扣免
    繳憑單之所得，符合前開規定，應按所漏稅額處0.2 倍罰鍰
    365 ,167元及313,358 元，又本件查獲原告漏報系爭所得時
    ，永達公司尚未扣繳稅款，是計算漏稅額時自不得扣除該查
    獲後所補繳之扣繳稅額等由，復查決定准予追減94及95 年
    度罰鍰分別為533,435 元及459,198 元。原告猶表不服，提
    起訴願遭決定駁回各情，有徵銷明細清單、綜合所得稅核定
    稅額繳款書、綜合所得稅核定通知書、違章案件漏稅額計算
    表、公務車輛租賃附屬契約、租車到期移轉統計表、罰鍰裁
    處書、違章案件罰鍰繳款書、復查及訴願決定書等附原處分
    卷及訴願卷內可稽。
三、原告循序起訴意旨略以：系爭公務車，乃原告任職之永達公
    司為協助業務員利於執行業務推展，規定處經理級以上人員
    或業績較優同仁（業務發（拓）展費之使用對象相同）得申
    請保管公務租賃車輛乙部，公務車租金由任職公司支付且屬
    任職公司營業費用，要非屬原告薪資所得；又租稅法所重視
    者，應為足以表徵納稅能力之實質的經濟事實，而非其外觀
    之法律行為或形式上之登記事項，對實質上相同經濟活動所
    產生之相同經濟利益，應課以相同之租稅，系爭租賃車輛係
    供業務同仁執行業務使用，誠難謂非與公司業務無關，而係
    私人租賃及購買；本件所涉案關事實（即公務車租金費用係
    屬招攬保險業務之必要費用），業經地檢署檢察官偵查終結
    認定不起訴處分，亦即系爭公務車租金屬招攬保險業務之必
    要費用，是依財政部95年函釋規定，自不應歸入原告薪資所
    得；依收付實現原則，對於薪酬計算過程中，屬績效衡量因
    素且非屬受僱人實際領受之營業費用，不應涵蓋於受僱人之
    所得中；又依財政部95年6月28日台財稅字第09504063430號
    函釋，凡屬營利事業之營業費用者，應依所得稅法及營利事
    業所得稅查核準則有關規定檢具憑證列報，要難僅以付款人
    、使用人或（及）保管人為保險業務員，而認定屬私人用途
    ，應無疑義；再者，依行政罰法第7 條規定，違反行政法上
    義務之行為，有出於故意或過失者，始得處罰，原告依任職
    公司開立之扣繳憑單申報，且以給付總額悉數列報，難謂有
    過失之情；被告未審酌原告已就扣繳義務人提供之扣繳憑單
    金額悉數申報，不宜歸責於原告，其任事用法顯違反前揭行
    政罰法規定，應予撤銷；另按行政罰法第24條規定「一行為
    不二罰」原則，有關系爭車輛租金，扣繳義務人（任職公司
    ）業經臺北市國稅局依法科處罰鍰，自不應再對納稅義務人
    （原告）予以處罰；退步言，縱如被告機關核定有短報薪資
    所得之情，須依前揭所得稅法第110條第1項規定處罰時，漏
    稅額應參照依該法條第2 項核定之「補徵應納稅額」計算，
    准予扣除系爭所得之扣繳稅額；並請求判決如訴之聲明云云
    。
四、本件兩造之爭點為：被告機關以原告漏報取自永達公司薪資
    所得4,447,700元、3,827,400元，據以核定補徵稅額及罰鍰
    ，是否適法？經查：
（一）「營利事業所得之計算，以其本年度收入總額減除各項成
      本費用、損失及稅捐後之純益額為所得額。」「經營本業
      及附屬業務以外之損失，或家庭之費用…不得列為費用或
      損失。」為所得稅法第24條第1 項及第38條分別有明文規
      定。又「經營本業及附屬業務以外之費用及損失，不得列
      為費用或損失。」營利事業所得稅查核準則( 下稱查核準
      則) 第62條亦定有明文。營業費用是企業於推銷產品或管
      理其營利事業的過程中所消耗的財貨或勞務支出，是為企
      業的期間成本，會計上依成本與收益配合原則，必須在其
      耗用或發生期間自收益中減除，以計算所獲取之利潤。由
      於所消耗的財貨或勞務性質有別，因此查核準則中乃將其
      分為薪資支出、租金支出、文具用品、旅費等若干項目，
      分別訂定其列支原則。查核準則係依稅捐稽徵法、所得稅
      法、營業稅、促進產業升級條例、中小企業發展條例、商
      業會計法、稅捐稽徵機關管理營利事業會計帳簿憑證辦法
      、商業會計處理準則及其他有關法令之規定訂之，此觀該
      查核準則第1 條之規定自明。經查，國家對人民自由權利
      之限制，應以法律定之且不得逾越必要程度，憲法第23條
      固定有明文。但法律內容不能鉅細靡遺，一律加以規定，
      其屬細節性、技術性之事項，法律自得授權主管機關以命
      令定之，俾利法律之實施。而財政部所訂定之營利事業所
      得稅查核準則，係規定有關營利事業所得稅結算申報之調
      查、審核等事項，究其性質核屬財政部為執行所得稅法及
      稅捐稽徵法等法規，基於法定職權所發布之解釋性、裁量
      性或作業性之行政規則，並未逾越所得稅法等相關之規定
      ，亦未加重人民稅賦，而92年1 月4 日修正公布之所得稅
      法第80條第5 項已賦予查核準則法律授權依據，被告自得
      予以適用。簡言之，所得稅法與查核準則對營業費用之認
      列須以營利事業為經營本業及附屬業務有關之費用或損失
      為前提要件。
（二）次按「個人之綜合所得總額，以其全年左列各類所得合併
      計算之：第一類……第三類：薪資所得：凡公、教、軍、
      警、公私事業職工薪資及提供勞務者之所得：一、薪資所
      得之計算，以在職務上或工作上取得之各種薪資收入為所
      得額。二、前項薪資包括：薪金、俸給、工資、津貼、歲
      費、獎金、紅利及各種補助費。但為雇主之目的，執行職
      務而支領之差旅費、日支費及加班費不超過規定標準者，
      及依第4 條規定免稅之項目，不在此限。」為行為時所得
      稅法第14條第1項 第3 類第1 款及第2 款所明定。可知，
      薪資係指營利事業支付員工之薪金、俸給、工資、津貼、
      歲費、獎金、紅利及各種補助費等，營利事業所支付之薪
      資應具備下列之條件，方得認列：1.經預先決定或約定：
      一般職工係指經聘僱雙方事先約定，而執行業務之股東、
      董事、監察人則須經組織章程規定或股東大會或社員大會
      預先決議；2.不論盈虧均須支付：營利事業之薪資須不論
      盈虧，均應支付，方得核實認列，旨在防止營利事業以支
      付薪資之方式分配其盈餘，控制其課稅所得額。3.列支限
      額：合夥及獨資組織之職工薪資，不得超過規定之通常準
      ；4.原始憑證：如員工之收據或簽收之名冊、印領清冊、
      聘用契約、加班紀錄等。
（三）按「涉及租稅事項之法律，其解釋應本於租稅法律主義之
      精神，依各該法律之立法目的，衡酌經濟上之意義及實質
      課稅之公平原則為之。」司法院釋字第420 號解釋甚明。
      又租稅法所重視者，應為足以表徵納稅能力之實質的經濟
      事實，而非其外觀之法律行為或形式上之登記事項，對實
      質上相同經濟活動所產生之相同經濟利益，應課以相同之
      租稅，始符合租稅法律主義所要求之公平及實質課稅原則
      ，實質課稅原則為租稅法律主義之內涵及當然歸趨。故有
      關課徵租稅構成要件事實之判斷及認定，自亦應以其實質
      上經濟事實關係及所產生之實質經濟利益為準，而非以形
      式外觀為準，否則勢將造成鼓勵投機或規避稅法之適用，
      無以實現租稅公平之基本理念及要求（改制前行政法院82
      年度判字第2410號判決意旨參照）。
（四）本件原告94及95年度任職於永達公司，該公司於93年6 月
      與格上汽車租賃股份有限公司（下稱格上公司）簽訂「公
      務車輛租賃附屬契約」（租賃期間分別自93年6月7日起至
      94年6 月6 日止），約定由格上公司出租汽車1 輛（廠牌
      型式：BENZ S350L、牌照號碼：EE-1877 ）予永達公司，
      每月租金為245,300 元，車輛保證金為1,680,000 元；於
      94年1 月18日與和車股份有限公司（以下簡稱和車公司）
      簽訂「公務車輛租賃附屬契約」（租賃期間自94年1 月20
      日起至95年1 月20日止），約定由和車公司出租汽車1 輛
      （廠牌型式：LEXUS RX330 、牌照號碼：0930-AA ）予永
      達公司，每月租金為146,500 元，車輛保證金為630,000
      元；於94年3 月30日與和車公司簽訂「公務車輛租賃附屬
      契約」（租賃期間自94年4 月4 日起至96年4 月4 日止）
      ，約定由和車公司出租汽車1 輛（廠牌型式：BENZ E350
      、牌照號碼：5773-AA ）予永達公司，每月租金為130,00
      0 元，車輛保證金為900,000 元；於94年9 月6 日與和車
      公司簽訂「公務車輛租賃附屬契約」（租賃期間自94年9
      月16日起至96年9 月16日止），約定由和車公司出租汽車
      1 輛（廠牌型式：BENZ E200K、牌照號碼：1296-BB ）予
      永達公司，每月租金為81,700元，車輛保證金為550,000
      元；於95年3 月20日與和車公司簽訂「公務車輛租賃附屬
      契約」（租賃期間自95年3 月29日起至96年3 月28日止）
      ，約定由和車公司出租汽車1 輛（廠牌型式：BENZ E200K
      、牌照號碼：3862-CC ）予永達公司，每月租金為117,00
      0 元，車輛保證金為972,000 元，並由原告擔任車輛保管
      人，實際使用及保管該等車輛，前開車輛每月租金，係由
      永達公司先行墊付予格上公司及和車公司，並以「營業費
      用－租金支出」科目列帳後，再按月從原告薪資中扣取，
      並以應發放之薪資總額扣除車輛租金後之淨額，列報原告
      之薪資費用。94及95年度永達公司以租賃車輛之名義，扣
      取原告薪資計4,447,700 元及3,827,400 元，原告亦以扣
      除車輛租金後之薪資淨額列報其薪資所得等情，有公務車
      輛租賃附屬契約、汽車買賣合約書、公務車輛申請書、員
      工還款同意書、員工支付車輛租金薪資扣款彙整表等資料
      附原處分卷內可稽。是被告機關依實質課稅原則，核認系
      爭車輛租金，實質上係原告之薪資所得，歸戶核定原告系
      爭年度取自永達公司薪資所得，據以補徵稅額及罰鍰，核
      無不合。
（五）又依永達公司「公務車輛租賃作業流程」第3 款規定：「
      業務同仁與租賃車商確認價位無誤後，自行將保證金款項
      ，匯入公司指定帳戶，並填寫公司帳戶存款報告單。」可
      知，前開車輛保證金實質上係由原告出資而非永達公司負
      擔；又永達公司「公務車輛租賃作業流程」第4 款及第5
      款規定：「保證金匯入指定帳戶後，通知租賃車商進行簽
      約（公務車輛申請暨扣薪同意書及公務車輛租賃附屬契約
      ）及對保等相關事宜。」及「租賃車商檢附『公務車輛申
      請暨扣薪同意書』及第3 款之『公司帳戶存款報告單』向
      總公司財務部申請保證金之支付。」且永達公司財務經理
      李忠約於臺北地檢署偵查時到庭證稱「業務拓展費由員工
      檢具單據向公司申報後才發放，薪資則直接發放」及永達
      公司「公務車輛使用辦法」第7 條：「因使用公務車輛所
      衍生之油料、修繕或保養費用，得由使用人檢具合於營業
      稅法之單據報支『業務發展費用』。」有永達公司「公務
      車輛租賃作業流程」、「公務車輛使用辦法」、臺北地檢
      署96年度偵字第2347號不起訴處分書等附原處分卷內（參
      原處分卷第95頁、第96頁及第176-180 頁）可佐。準此可
      知，永達公司「業務拓（發）展費」係由員工檢具單據向
      永達公司申請，始由該公司發放與員工。倘系爭車輛租金
      支出確實為永達公司之業務拓展費用，何以獨系爭車輛租
      金支出係採「由永達公司先支付車商，再由員工之酬庸內
      扣除」之方式核銷，與其他業務拓展費採「由員工檢具單
      據向永達公司申請後，永達公司再發放予員工」之核銷方
      式迥異？原告均難自圓其說；所稱「永達公司係將業務拓
      展費（車輛租金）併同薪資發放，再將該公司先行墊付之
      業務拓展費（車輛租金）從發放予原告之傭酬內扣除」云
      云，尚難採據。
（六）次查系爭租賃車係由員工自行洽詢車商於確認車種、車價
      及分期付款期數後，將保證金款項（車價20% 或30% 等）
      ，匯入公司指定帳戶，車商再檢附相關文件，向永達公司
      申請保證金及每月租金給付，亦有該公司公務車輛使用辦
      法、公務車輛租賃作業流程及員工還款同意書等附原處分
      卷內可稽。且永達公司支付員工車輛費用，係列在「營業
      費用- 租金支出」科目項下，既然每期租金支出金額係由
      員工自行洽詢車商於確認車種、車價及分期付款期數，在
      員工簽立還款同意書及公務車輛租賃附屬契約書當下即確
      定，公司如認其車輛租金非員工之薪資，則又何以將租賃
      期間每月之租金併同薪資發放，再每月由員工薪資項目扣
      款，顯有違常情。綜情以觀，系爭車輛係由原告自行與車
      商確認車種、車價及分期付款期數後，再由原告、出租車
      輛公司共同簽訂租賃契約，車輛保證金係由原告支付，原
      告在完成扣薪同意書後，永達公司按月從原告薪資中扣取
      租金，並由原告實際使用及保管系爭車輛。系爭租賃合約
      承租人之違約風險顯然已完全由原告所負擔，永達公司雖
      形式上列名租賃契約之承租人，惟並未承擔任何承租人違
      約風險；且系爭車輛實際係由原告支付租金，由原告使用
      收益，自租賃之效力觀察出租人及原告之權利義務內容，
      原告負有租金支付義務、租賃物保管義務及租賃債務擔保
      義務，原告雖於租賃契約列名保管人，實質上為系爭車輛
      之承租人，永達公司僅係租賃契約名義上之承租人，實際
      並未承租系爭車輛，堪以憑認。況原告亦末能證明系爭車
      輛租金為永達公司經營本業及附屬業務有關之費用。從而
      ，被告機關認定系爭車輛租金，並非供永達公司經營本業
      及附屬業務所使用，揆諸首揭營業費用認列之相關規定及
      說明，系爭車輛租金支出自不能認係永達公司之營業租金
      費用，依實質課稅原則，核認本件永達公司借租賃車輛之
      名義，將扣取原告之薪資，改以永達公司租金支出列報，
      實質上係原告之薪資所得，核無不合。
（七）行政罰法第26條規定，一行為同時觸犯刑事法律及違反行
      政法上義務規定，如經不起訴處分者，得依違反行政法上
      義務規定裁處之。永達公司負責人壬○○涉嫌違反稅捐稽
      徵法第41條、第43條第1項及商業會計法第71條第5款等規
      定乙案，雖經臺北地檢署偵查終結不起訴處分，惟壬○○
      之行為如同時有違反所得稅法或其他稅法上義務者，稅捐
      稽徵機關仍得依稅法規定裁處之。又本件原告並非前開不
      起訴處分書之被告，原告是否有違章漏稅事實，被告機關
      自得依職權調查認定，不受不起訴處分書之拘束。原告主
      張案應以不起訴處分書為據云云，核無足採。又原告主張
      本件已處罰扣繳義務人，基於一行為不二罰原則，不應再
      就扣繳稅額計算罰鍰乙節；查扣繳義務人未依規定扣繳稅
      款與所得人漏報所得係屬二事，二者違章主體不同；另未
      依規定扣繳稅款係依所得稅法第114 條規定處罰，而所得
      人漏報所得係依同法第110 條規定處罰，二者處罰之法律
      依據亦不同，原告主張本件處罰違反一行為不二罰原則云
      云，亦非可採。
（八）原告主張財政部臺北市國稅局曾以96年6 月5 日財北國稅
      審二字第0960201843號函復臺北地檢署以：「…三、前揭
      財政部95年函釋（95年6 月28日台財稅字第09504063430
      號函）規定，保險公司之保險業務員為所屬公司招攬保險
      業務而發生之必要費用，可由保險公司依營利事業所得稅
      查核準則（以下簡稱查核準則）有關規定依其費用性質檢
      據核實列報。所謂『與經營業務有關之損費』，依所得稅
      法第38條及行政法院相關判決規定，乃指公司之營業行為
      ，屬本身經營之業務之一或與本身業務有直接關聯而言，
      先予敘明。四、保險經紀公司之員工，如為所屬公司招攬
      業務而以公司名義購置車輛（即車輛所有權登記為公司之
      財產），則其分期給付車商之價金，係公司取得該資產代
      價之部分，自非屬保險經紀公司之營業費用。該公司應以
      該資產之實際成本，按所得稅法及查核準則規定之方法以
      及耐用年數計提折舊。另該員工如係以公司名義租賃車輛
      ，其分期給付車商之租金（不含保證金），得依查核準則
      第74條第3 款第2 目之5 規定認屬為交通費，依首揭財政
      部95年函釋規定，應由保險經紀公司檢據核實列報，尚不
      宜約定由保險業務員自行吸收或負擔。至員工如以員工自
      己名義租購車輛，則該扣付款應視為員工基於僱傭關係而
      取得之各種補助費或給與，故保險經紀公司應以薪資支出
      列支，並依法併同員工薪資所得依率扣繳稅款。」，即知
      本件公司租用車輛供員工使用之各項作業內容、文據及資
      金給付之各項事實均已查明，並依前揭規定核定應由保險
      經紀公司檢據核實將租金列報屬交通費之性質，不應屬保
      險業務員之薪資所得云云；但查，財政部95年函釋係限於
      因招攬保險業務而發生的費用，如文具用品費等等，原則
      上都是費用的性質，並沒有租金支出這一項費用，特別汽
      車是生財器具，不是當期消耗的費用。且保險公司的營業
      費用，應該由公司取得相關憑證，不能與員工私自約定要
      計入員工的薪資併同薪資給付，公司應以各項費用科目下
      來列報。系爭車輛租金支出不係永達公司之營業費用，業
      經本院認定如前，自無財政部95年函釋之適用。是原告主
      張依財政部95年函釋，系爭租金支出係屬任職公司非薪資
      支出之營業費用，不應核認為原告之薪資所得云云，亦無
      可採。
（九）又「……營業人租用汽車載運員工上下班，係屬購買供本
      業或附屬業務使用之勞務，其有關之進項稅額，除依上開
      規定不得扣抵外，應准予扣抵。」固經財政部79年7 月4
      日台財稅第790178955 號函釋在案，惟上開函釋係以營業
      人因業務需要而租用汽車，供本業或附屬業務使用之勞務
      為要件，本件永達公司僅係名義上之承租人，實際係由原
      告租賃及使用車輛，並非永達公司租賃車輛供原告使用，
      而係原告私人支出供私人使用，已如前述，尚難以原告所
      提要保書明細，即謂系爭車輛係永達公司租賃車輛供本業
      或附屬業務使用，自無上開函釋適用之餘地。
（十）綜合所得稅係採自行申報制，有所得即應申報，人民有依
      法律納稅之義務自應注意使之符合稅法之強行規定。本件
      原告於系爭年度既有領受系爭所得，即應依所得稅法第71
      條規定辦理申報，茲原告未就實際所得申報，已構成客觀
      之違章事實，原告列名系爭車輛租賃合約之保管人，並於
      合約上簽名用印，原告不能諉為不知，觀其執為漏報之理
      由，尚非不可避免。又原告上開所得之申報，法律已明定
      其構成要件，原告於申報系爭年度綜合所得稅時，對應如
      何申報，理應參照該法律規定辦理；若對法律之適用及解
      釋產生疑義時，原告亦非不可向相關專業機構及人員查詢
      ，於獲得正確及充分之資訊後申報；且原告因適用法令錯
      誤或計算錯誤而有溢繳稅款之情形，亦可依稅捐稽徵法第
      28條規定，自繳納之日起5 年內提出具體證明，申請退還
      ，然原告捨此不為，猶有前揭漏報所得額之情形，從納稅
      義務人應自行及誠實申報義務之角度觀察，難謂其主觀上
      無違反上開所得稅法第110條第1項規定之過失責任，是縱
      原告主張其並無漏稅之故意，亦難卸免其未善盡申報應注
      意義務之違失。原告主張其主觀上無故意或過失之歸責事
      由云云，並非可採。從而被告機關初查依原告漏報取自永
      達公司薪資所得分別為4,447,700 元及3,827,400 元，併
      計另查獲原告漏報營利所得分別為119,373 元及90,343元
      ，按所漏稅額1,825,839 元及1,566,792 元，分別處0.2
      倍及0.5 倍之罰鍰為898,602 元及772,556 元；復查決定
      時，審酌永達公司於本件被告機關裁罰前已填報系爭漏報
      薪資所得扣免繳憑單，依稅務違章案件裁罰金額或倍數參
      考表規定，應按所漏稅額處0.2 倍罰鍰365,167 元及313,
      358 元，復查決定乃准予追減94及95年度罰鍰分別為533,
      435 元及459,198 元，顯已考量原告違章程度所為之適切
      裁罰，並無不合。
（十一）原告另主張縱如被告核定有短報薪資所得之情，須依所
        得稅法第110條第1項規定處罰，亦應按財政部73年9月3
        日台財稅字第59051 號函釋意旨，計算漏稅額，亦即系
        爭所得已依法繳納之扣繳稅款，應予減除；且與本件相
        同案情（本院98年度訴字第01567 號），被告機關於計
        算漏稅額時，業依規定扣除系爭所得之扣繳稅額並核定
        在案，迭經復查決定及訴願決定亦是認，本件核認原告
        計算漏稅額時，未予減除該已依法繳納之扣繳稅額，顯
        與平等原則有悖云云；惟查本件原查臺北市國稅局於97
        年6 月13日以財北國稅中南綜所一字第0970213435號函
        通知永達公司補繳應扣未扣稅款並補報扣繳憑單，該公
        司雖已補繳稅款並補報扣繳憑單，惟係於調查基準日（
        財政部臺北市國稅局96年4 月10日財北國稅審三字第09
        60217676號函請公司提示相關資料）之後，依財政部賦
        稅署96年12月18日台稅一發字第09604554530 號函：「
        五、綜上，納稅義務人經發現短漏報屬應扣繳之課稅所
        得並應依規定裁罰之案件，其漏稅額計算之基準，應以
        ……82年11月3 日台財稅第821501458 號函規定之調查
        基準日短漏報之所得，及已繳納之稅款為計算漏稅額之
        基準。如納稅義務人短漏報之所得於調查基準日前，業
        經扣繳義務人辦理扣繳者，於計算漏稅額時，自得減除
        系爭短漏報所得已繳納之扣繳稅款；否則即不得減除。
        」上揭財政部函釋與法律規定意旨，尚無違背，被告辦
        理相關案件，自得援用之。本件計算漏稅額時，自不得
        減除短報所得已繳納之扣繳稅款。又按平等原則係指合
        法的平等，並不包含違法的平等，故行政先例必須是合
        法的，乃行政自我拘束的前提要件，平等原則，並非賦
        予人民有要求行政機關重複錯誤的請求權，亦即人民不
        得主張「不法之平等」。（最高行政法院著有92年度判
        字第275 號判決、93年度判字第1392號判決足資參照）
        。本件依上所述，計算漏稅額時，依法尚不得減除短報
        所得已繳納之扣繳稅款，原告主張援引其他不同處理之
        個案辦理，尚非可採。
五、綜上所述，原告起訴論旨，並非可採。被告機關復查決定以
    原告漏報取自永達公司薪資所得4,447,700元、3,827,400元
    ，據以核定補徵稅額及罰鍰，核無違誤，訴願決定就該部分
    ，遞予維持，亦無不合。原告徒執前詞，訴請撤銷，為無理
    由，應予駁回。
六、兩造其餘主張陳述，於判決結果不生影響，無庸一一論列，
    併予敘明。
七、據上論結，本件原告之訴為無理由，爰依行政訴訟法第98條
    第1 項前段，判決如主文。
中    華    民    國    99    年    9     月    9     日
                       臺北高等行政法院第六庭
                               審判長法  官     闕銘富
                                     法  官     帥嘉寶
                                     法  官     許瑞助
上為正本係照原本作成。
如不服本判決，應於送達後20日內，向本院提出上訴狀並表明上
訴理由，如於本判決宣示後送達前提起上訴者，應於判決送達後
20日內補提上訴理由書（須按他造人數附繕本）。
中    華    民    國    99    年    9     月    9     日
                                     書記官     吳芳靜

司法院資訊處製作；財團法人民間司法改革基金會備份。
